臺灣士林地方法院民事判決　九十一年訴字第一○五六號
　　原　　　告　鄭耀庭
　　被　　　告　甲○○
右當事人間請求損害賠償事件，本院判決如左：
    主      文
被告應給付原告新台幣壹拾伍萬參仟參佰壹拾元，及民國九十一年九月十一日起至清
償日止，按週年利率百分之五計算之利息。
原告其餘之訴駁回。
訴訟費用由被告負擔四分之一；餘由原告負擔。
    事      實
甲、原告方面：
  一、聲明：被告應給付原告新台幣（下同）六十七萬三千三百一十元，及自起訴狀
      繕本送達翌日起至清償日止，按週年利率百分之五計算之利息。
  二、陳述：
    （一）被告傷害原告一案業經起訴並經鈞院以九十一年度簡字第八九五號刑事判
          決被告拘役五十日，經原告不服上訴中。
    （二）按因故意或過失不法侵害他人之權利者，負損害賠償責任，民法第一百八
          十四條第一項定有明文。原告為此支出醫藥費三千三百一十元，並因而被
          公司連帶處分致考績由優等降為乙等，受有工作獎金之損失十七萬元。
    （三）被告不分皂白毆打原告，致原告頭部外傷、右眼眶裂傷、右眼眶骨骨折、
          右眼結膜下出血、右眼瞼瘀腫，對原告精神肉體造成無以言喻之傷害，並
          致原告生活緊張，調動工作地點。原告為大學企業管理系畢業，在國泰人
          壽保險股份有限公司（下稱國泰人壽公司）工作已有六年，月薪約五、六
          萬元。爰請求非財產上損害金額五十萬元。
    （四）右述各項損害合計六十七萬三千三百一十元，被告對於原告應負賠償責任
          。
    （五）對被告抗辯所為之陳述：
      １、因為原告拒絕接受公司內部就此事件所為之協調，導致考績列為乙等。
      ２、被告係順道路過原告家，才來道歉，且當時原告並不在家。
      ３、被告提出以十五萬元和解，但要求原告不要提出告訴。
  三、證據：提出檢察官聲請簡易判決處刑書一件、醫療單據八紙、考績評比一份、
      診斷證明書三份、工作規則一份及原告八十九年一月份各項津貼給付明細表一
      份為證。
乙、被告方面：
  一、聲明：駁回原告之訴。
  二、陳述：
    （一）被告乃原告之主管，此傷害事件之緣由係因原告先頂撞、毀謗被告、又誣
          告被告恐嚇。且事後被告已向原告道歉，並願賠償原告十五萬元，但不為
          原告所接受。
    （二）事實上，被告並未毆打原告，縱使原告有受傷害，也非被告故意致之。或
          有可能為原告在拉扯間誤傷自己。
    （三）對原告醫療費之支出無意見。
    （四）原告當年度考績為乙等，此乃其工作表現所致，與被告無關，被告自無庸
          負擔其該十七萬元之差額。
    （五）被告高中畢業，亦在國泰人壽公司上班，年資二十年，月薪七萬元。
  三、證據：提出台灣士林地方法院檢察署檢察官九十一年度偵字第四九三一號恐嚇
      案不起訴處分書。
丙、本院依職權調閱本院刑事庭九十一年度簡字第八九五號傷害案卷（含偵查及本院
　　刑事庭二審卷）
    理      由
甲、程序部分：
    按因犯罪而受損害之人，於刑事訴訟程序固得附帶提起民事訴訟，對於被告請求
    回復其損害，但其提起該項訴訟，須限於起訴之犯罪事實侵害個人私權致生損害
    者，始得為之，否則縱令得依其他事由，提起民事訴訟，亦不得於刑事訴訟程序
    附帶為此請求，最高法院八十年度台抗字第三七七號裁判意旨參照。本件原告起
    訴請求被告賠償損害，其中關於假牙裝置費用四萬七千元部分，核其事實乃被告
    毆傷原告時，致原告假牙毀損，惟被告毆打原告時不知原告裝有假牙，無毀損故
    意，此經台灣士林地方法院檢察署檢察官於九十年度偵字第一○八○一號聲請簡
　　易判決處刑書中敘明，有該聲請書一份附卷可稽，是被告侵害原告所有之假牙所
　　生之損害賠償責任，非在起訴之犯罪事實之內。揆諸前揭判決意旨，即不得以附
　　帶民事訴訟之方式起訴請求被告賠償，此部分起訴不合法，爰另以裁定駁回之，
　　核先敘明。
乙、實體部分：
一、原告起訴主張其於民國九十年十月九日遭被告傷害，致其頭部外傷、右眼眶裂傷
    、右眼眶骨骨折、右眼結膜下出血、右眼瞼瘀腫一案，業經起訴並經本院以九十
    一年度簡字第八九五號刑事判決處被告拘役五十日，經原告不服上訴中，原告因
    此傷害支出醫藥費三千三百一十元，並因而被公司連帶處分致考績由優等降為乙
    等，受有工作獎金之損失十七萬元，又致生活緊張、工作地點調動，凡此對原告
    精神肉體造成無以言喻之傷害，爰依民法第一百八十四條第一項之規定，請求被
    告給付醫療費三千三百一十元、獎金損失十七萬元，及非財產上損害金額五十萬
    元，並起訴狀繕本送達翌日起算之法定遲延利息。被告則抗辯並未毆打原告，如
    原告受有傷害，或有可能在拉扯中誤傷，且此事件之發生乃因原告先頂撞、毀謗
    被告、又誣告被告；被告事後已向原告道歉，並願賠償原告十五萬元，但不為原
    告所接受；對原告醫療費之支出無意見；又原告當年度考績為乙等，此乃其工作
    表現所致，與被告無關，被告自毋庸負擔該十七萬元之差額等語，請求駁回原告
    之訴。
二、本件原告主張被告於民國九十年十月九日傷害原告，致其頭部外傷、右眼眶裂傷
    、右眼眶骨骨折、右眼結膜下出血、右眼瞼瘀腫一案，業經起訴並經本院以九十
    一年度簡字第八九五號刑事判決處被告拘役五十日，經原告不服上訴中等事實，
    業據提出檢官察聲請簡易判決處刑書一件、醫療單據八紙、診斷證明書三份為證
　　，並經本院依職權調閱本院刑事庭九十一年度簡字第八九五號傷害案卷屬實。被
　　告雖抗辯並未毆打原告，或有可能係在拉扯中誤傷被告、或被告自己誤傷自己云
　　云，惟原告傷在右眼，且達結膜出血、眼眶裂傷、骨折之傷害，非相當之重力無
　　以致之，焉有可能係在拉扯中誤傷？被告空言抗辯，又未舉證以實其說，尚難成
　　立。
三、按因故意或過失，不法侵害他人之權利者，負損害賠償責任；不法侵害他人之身
    體或健康者，對於被害人因此喪失或減少勞動能力或增加生活上之需要時，應負
    損害賠償責任；不法侵害他人之身體、健康、名譽、自由、信用、隱私、貞操，
    或不法侵害其他人格法益而情節重大者，被害人雖非財產上之損害，亦得請求賠
    償相當之金額，民法第一百八十四條第一項前段、第一百九十三條第一項、第一
    百九十五條第一項前段分別定有明文。被告不法侵害原告之身體，既經認定，其
    對於原告因而所受之損害，自應負賠償責任。
四、原告請求被告賠償費用，是否應予准許，分述如次：
　（一）醫療費三千三百一十元部份：被告對此並未爭執（見本院九十一年九月十九
　　　　日筆錄），足認係醫療上之必要費用，自應准許。
  （二）獎金損害十七萬元部分：原告主張其九十年度考績因此事件從優等被考列為
        乙等，受有十七萬元之差額損失云云，惟查考績乃公司所評定，與被告之侵
        權行為間並無因果關係，原告抗辯其毋庸負責，自可成立。是原告此部分之
        請求，即屬無據。
  （三）精神慰撫金五十萬元部分：查原告因被告之傷害致其頭部外傷、右眼眶裂傷
        、右眼眶骨骨折、右眼結膜下出血、右眼瞼瘀腫，核其傷勢集中於右眼，雖
        未致原告視能有所損傷，惟此等傷勢令人擔憂，並招致原告精神上之壓力、
        痛苦，可以想見。本院斟酌實際情況，及原告為大學企業管理系畢業，在國
        泰人壽公司工作已有六年，月薪約五、六萬元；及被告高中畢業，亦在國泰
        人壽公司上班，年資二十年，月薪七萬元等兩造身分、地位之一切情狀，認
        原告請求五十萬元，尚嫌過高，應予核減為十五萬元，方屬公允，逾此數額
        之請求，為無理由。
五、從而，原告依據侵權行為之法律規定，請求被告給付十五萬三千三百一十元（計
    算式3310+150000=153310），及自起訴狀繕本送達翌日即九十一年九月十一日起
    至清償日止，按週年利率百分之五計算之利息，合於法律上之規定，應予准許。
    逾此部分，即屬乏據，應予駁回。
六、據上論結，本件原告之訴為一部有理由，一部無理由，依民事訴訟法第七十九條
    但書，判決如主文。
中　　　華　　　民　　　國　　九十一　　年　　　十　　　月　　 十七　　 日
                                        臺灣士林地方法院民事第二庭
~B法　　　官　李玉卿
右為正本，係照原本作成。
如對本判決上訴須於判決送達後廿日內向本院提出上訴狀。
中　　　華　　　民　　　國　　九十一　　年　　　十　　　月　　二十一　　日
~B法院書記官　黃建新
